【裁判字號】    92,易,1272
【裁判日期】    920625
【裁判案由】    業務侵占
【裁判全文】
臺灣臺中地方法院刑事判決                        九十二年度易字第一二七二號
    公  訴  人  臺灣臺中地方法院檢察署檢察官
    被      告  丙○○
右列被告因業務侵占案件，經檢察官提起公訴（九十二年度偵字第一○六○號），本
院，本院判決如左：
    主  文
丙○○意圖為自己不法之所有，而侵占對於業務上所持有之物，處有期徒刑陸月，如
易科罰金，以佰元折算壹日。
    事  實
一、丙○○於民國（下同）八十八年間因竊盜案件，經本院判處有期徒刑三月，緩刑
    四年，於八十九年六月二十七日確定，現仍在緩刑中，自九十一年十月二十九日
    起，受僱於甲○○○大廈管理維護實業有限公司（下稱百將公司）派駐在台中市
    西屯區○○路二二五巷四十二號摩登歐洲社區之保全組長，負責門禁執勤、保全
    人員管理及代收管理費等項目之工作，係從事業務之人，於九十一年十一月十日
    ，其在上開社區，負責當天晚上七時至翌日（即十一日）上午七時許之保全工作
    ，並於到班時自前一班保全人員林祝弘處收受摩登歐洲社區管理費新台幣（下同
    ）七六二００元，原本上開款項應於同年月十一日上午七時換班時，交給林祝弘
    ，再由林祝弘轉交給百將公司，詎丙○○竟基於意圖為自己不法之所有，利用其
    值班之機會，於當日（即九十一年十一月十一日）凌晨二時許，將前揭款項，攜
    出管理室而擅離職守，並以變易持有為所有之意思予以侵占入己，嗣於九十一年
    十一月十一日七時許，林祝弘要求丙○○交接上開款項，丙○○即藉詞前一天晚
    上牙痛去看醫師，皮包放在牙科診所，俟其取回皮包後，再辦理交接，惟丙○○
    未如期交接，經百將公司分區主任乙○○與之連繫亦無結果，至九十一年十一月
    十三日始簽立切結書，表示願於九十二年一月十二日前歸還前揭款項，屆期後仍
    未歸還。
二、案經百將公司訴由台中市警察局第六分局報請台灣台中地方法院檢察署檢察官偵
    查起訴。
    理  由
一、訊據被告丙○○固不諱言於上開時、地將前揭款項之管理費攜出管理室之事實，
    惟矢口否認有侵占之犯行，辯稱：當晚因其身體不適，就出去買個藥，不慎將管
    理費遺失，其並未侵占等語。惟查：證人林祝弘於前揭時地，將上開款項接交給
    被告，於翌日交接時，林祝弘要求丙○○交接上開款項，林正軍即藉詞前一天晚
    上牙痛去看醫師，皮包放在牙科診所，俟其取回皮包後，再辦理交接，惟丙○○
    未如期交接等情，已據證人林祝弘於偵查中證述明確，並有百將公司代收代繳費
    用登記交接簿附卷可參；又被告自九十一年十月二十九日起，受僱於百將公司，
    負責門禁執勤、保全人員管理及代收管理費等項目之工作，及於九十一年十一月
    十一日被告未能如期交接時，經與之連繫亦無結果，至九十一年十一月十三日始
    簽立切結書，表示願於九十二年一月十二日前歸還前揭款項，屆期後仍未歸還等
    情，亦據告訴代理人迭於警訊及偵審中指述甚詳，並有被告所簽立之切結書一份
    在卷可按。而被告對前揭證人林祝弘及告訴代理人之指述，亦不諱言，可見其等
    之證述及指述均可資採信。則本件所應究明乃在於前揭款項究係遺失或遭被告侵
    占，告訴代理人於本院審理時指稱：「我們錢絕對不能帶出社區的，交接的錢都
    是放在抽屜，他們有配鎖，有配鎖的話，都在保全人員身上。如果中途有事的話
    ，我們有勤務中心，我們會派人過來補位，不能私自叫副哨代班，我們之前曾經
    有中途有事，經由勤務中心由其他人來代班的情形。」等語（詳見本院九十二年
    六月十八日訊問筆錄），其於偵查中亦稱：該勤務中心係廿四小時值勤，如果值
    勤員有事外出，可以與該中心聯絡，我們會派人接班，並取回管理費，管理費也
    絕對不可以擅自攜回的等語（詳見偵查卷第五十五頁），顯見被告若於執勤時有
    特殊事故發生致無法執勤時，被告可以向百將公司所設置之勤務中心派人支援暫
    代其位，被告為百將公司在上開社區之保全組長，對上開管理規範不可能不知，
    然被告竟不完全未予知會即自行外出，本院復詢以有無跟副哨說，其亦答以沒有
    ，使社區管理室呈現無人狀態，而副哨亦全然不知，其外出動機已屬可疑，又被
    告究係至何處，於偵查中辯稱：「管理室沒有上鎖的櫃子，我想去看牙醫，就把
    管理費七六二○○元帶在身上，我原本想到全民醫院，當時是凌晨二、三點，醫
    院沒有牙科，我就到醫房買成藥，錢就路上掉的」等語（詳見偵查卷第五十頁）
    ，惟其向證人林祝弘係稱：前一晚牙痛，皮包放在牙科診所等語，已據證人林祝
    弘於偵查中證述明確，已見被告對其攜出之款項去處交待不清，又若果前揭款項
    係於被告在就醫途中不慎在路上遺失，則為何被告在遺失上開管理費後，於遍尋
    無著後，不向當地之警察機關報案備查呢？況其時被告猶在值勤，被告為成熟之
    成年人，豈有不知遺失後，應採必要的措施呢？又為何不於當夜返回百將公司之
    際，立即向百將公司報告遺失管理費之事，反而係在證人林祝弘在翌日上午七時
    許交接班時，始告知管理費遺失之事實？且被告在證人林祝弘接班後，竟一去不
    回，經告訴代理人聯絡亦不見影，顯見事有蹊蹺，被告辯稱管理費遺失云云，
    顯與事理有違，自不足採信。綜上所述，本件事證明確，被告犯行堪以認定。
二、被告負有收取及保管管理費之業務，竟將上開款項侵占入己，核被告所為，係犯
    刑法第三百三十六條第二項之業務侵占罪。爰審酌被告前已有犯罪記錄、犯罪智
    識、動機、手段、方法、侵占之金額並不多、所生危害，及事後於本院審理中猶
    一再卸責，惟考量處業務侵占罪之最低刑度尚有易科罰金之機會，而短期入監服
    刑對被告並無太大實益，乃本諸刑期無刑及望其能深切體認－要從犯錯中記取教
    訓，切勿一錯再錯，從而能擺脫陰影，重新出發等一切情狀，量處如主文所示之
    刑，並諭知易科罰金之折算標準。
據上論斷，應依刑事訴訟法第二百九十九條第一項前段，刑法第三百三十六條第二項
、第四十一條第一項前段，罰金罰鍰提高標準條例第一條前段、第二條，判決如主文
。
本案經檢察官李斌到庭執行職務。
中      華      民      國      九十二      年    六    月    二十五    日
                                      臺灣臺中地方法院刑事第三庭
                                          法  官   吳  進  發
右正本證明與原本無異。
如不服本判決，應於判決送達後十日內向本院提出上訴狀，上訴於臺灣高等法院臺中
分院( 須附繕本 )。
                                          書記官
中      華      民      國      九十二      年    六    月    二十五    日
附錄論罪法條：
刑法第三百三十六條第二項
對業務上所持有有之物，犯前條第一項之罪者，處六月以上五年以下有期徒刑，得併
科三千元以下罰金。


司法院資訊處製作；財團法人民間司法改革基金會備份。
